臺灣板橋地方法院民事判決　　　　　　 98年度勞訴字第149號
原　　　告　曾洲然
訴訟代理人　朱瑞陽律師
　　　　　　許雅婷律師
複 代理 人　蔡文玲律師
被　　　告　通山機械股份有限公司
法定代理人　廖木山
訴訟代理人　王建智律師
複 代理 人　趙君宜律師
上列當事人間給付資遣費等事件，本院於民國100年1月20日言詞
辯論終結，判決如下：
    主  文
被告應給付原告新臺幣壹佰零肆萬捌仟零柒拾柒元，及自民國九
十八年十一月十八日起至清償日止，按年息百分之五計算之利息
。
原告其餘之訴駁回。
訴訟費用由被告負擔十分之九，餘由原告負擔。
本判決第一項於原告以新臺幣拾伍萬元供擔保後，得假執行。
但被告以新臺幣壹佰零肆萬捌仟零柒拾柒元為原告預供擔保，得
免為假執行。
原告其餘假執行之聲請駁回。
    事實及理由
一、程序方面：
  (一)原告於訴狀送達後，將訴之聲明由「1.被告應給付原告新臺
    幣（下同）1,231,174元及自起訴狀送達翌日起至清償日止
    ，以年息百分之五計算之利息。2.原告願供擔保請准予宣告
    假執行。」變更為「先位聲明：1.被告應給付原告1,928,54
    0元及自起訴狀送達翌日起至清償日止，以年息百分之五計
    算之利息。2.原告願供擔保請准予宣告假執行。備位聲明：
    1.被告應給付原告1,177,093元及自起訴狀送達翌日起至清
    償日止，以年息百分之五計算之利息。2.原告願供擔保請准
    予宣告假執行。」，屬變更應受判決事項之聲明，核其請求
    之基礎事實同一，且不甚礙被告之防禦及訴訟之終結，依民
    事訴訟法第255條第1項第2、7款規定，應予准許。
  (二)被告未於最後言詞辯論期日到場，核無民事訴訟法第386 條
    各款所列情形，爰依原告之聲請，由其一造辯論而為判決。
二、原告主張：
  (一)原告自民國71年7 月27日起任職於被告，期間於因服兵役之
    故而留職停薪，惟原告服役完畢後，即於76年6 月11日回復
    被告公司之職務。98年5月7日原告上班時間早上10時30分左
    右，被告公司之張美昭女士無預警要求原告到洗手間，厲聲
    質問原告是否於洗手間抽煙，而原告雖有抽煙之習慣，惟當
    時並未於洗手間抽煙。惟張美昭對於原告之解釋完全置若罔
    聞，於十分鐘後被告之人事兼會計潘新珠，竟命令原告關掉
    正在運作之機械，並要求原告交出被告公司之門禁卡片及鑰
    匙回家等侯公司之通知，原告受迫於此情不得不從。被告拒
    絕原告提供勞務，而有勞動契約違反之情事，其亦讓原告認
    知係片面終止勞動契約之意思表示。原告為確保自身之權益
    ，即於被告強令原告停止提供勞務後之隔日98年5月8日至勞
    工保險局調閱原告之勞保投保資料表，發現被告多年來，均
    有將原告之勞保以多報少之情事，蓋以原告於被告任職期間
    之薪資每月至少有44,000餘元，而被告僅投保34,800元，並
    未按照原告實際薪資數額投保。就勞工退休金之部分，因原
    告於94年7月1日以後適用新制，被告就原告退休金之提繳，
    亦以勞保34,800元之標準提繳，對原告即有勞退提繳不足6%
    之損害。另被告94年7月1日以前，亦未依照勞動基準法第56
    條第1項規定，按月足額提撥退休準備金。原告向臺北縣政
    府申請勞資爭議協調，於98年5月20日之協調會中向被告請
    求依法應得之資遣費及應休而未休之特別休假工資，原告（
    依勞動基準法第14條第1項第6款規定）向被告終止勞動契約
    即屬合法。惟因被告現因知其強迫收回原告之門禁卡強迫原
    告停止提供勞務之行為並非合法，且因原告擁有被告公司操
    作機械之專業技能，遂於協調會上矢口否認強迫原告離職之
    情事，卻反飾詞要求原告回廠繼續工作云云，而致協調會未
    能達成共識。原告並於98年6月4日委由律師發函被告，向被
    告再次強調被告強迫原告停止提供勞務、收回門禁卡等違反
    勞動契約之行為，業已構成勞動契約及勞動基準法之違反，
    原告請求被告給付資遣費、特別休假工資等。
  (二)先位聲明（退休金請求）：原告於98年5月7日為被告公司非
    法解僱後，隨即向臺北縣勞工局申請調解，並於同年月20日
    及6月3日召開協調會議，原告於調解會議中即向被告公司請
    求給付終止勞動關係之資遣費，而原告前開資遣費之請求係
    以終止原被告間勞動契約為前提，原告之工作年資既滿25年
    ，是原告已符合自請退休之規定，原告前於終止雙方間之勞
    動契約請求資遣費之意思表示，即亦包含請求退休金之意思
    在內。原告兵役期間應計入任職於被告公司之工作年資，共
    計26年9個月又2日。原告自71年7月27日即任職於被告公司
    ，原告之工作年資應併計兵役期間3年，原告自與被告公司
    終止勞動契約止，工作年資共為26年9個月又2日：1.71年7
    月27日至76年5月15日（退役），共計4年9個月又19日；2.
    76年6月3日至94年6月30日（勞退舊制），共計18年又27日
    ；3.94（誤載為74）年7月1日至98年5月20日，共計3年10個
    月又20日。原告得請求退休金共計為1,707,340元：原告適
    用勞動基準法前之退休金計算基數之計算，依89年8月29日
    廢止之臺灣省工廠工人退休規則第9條第1項規定，原告於適
    用勞動基準法前之工作年資2年又5日，退休金基數即為4個
    基數；原告適用勞動基準法後至勞退新制前之退休金計算基
    數計算，依勞動基準法第53條規定，原告於適用勞動基準法
    後之工作年資共計為20年10個月又11日，退休金基數即為34
    個基數。故原告終止勞動契約後，原告依據臺灣省工廠工人
    退休規則及勞動基準法規定，得向被告公司請求退休金之基
    數共計38個基數，原告平均工資為44,930元，原告所得請求
    之退休金為1,707,340元。
  (三)備位聲明：被告應給付原告資遣費、特別休假工資及勞退差
    額損失共計1,177,093元。
  1.資遣費共計955,863元：原告97年11月至98年4月，6個月間
    所領取之薪資分別為44,952元、44,952元、44,952元、44,
    952元、44,908元及44,863元，則原告之平均工資即為44,93
    0元。原告受僱於被告公司至服兵役被告公司退保（即71年7
    月27日至73年12月3日）之資遺費年資計算，依廠礦工人受
    雇解雇辦法第4條第1項之規定，為2個月；而76年6月11日至
    94年6月30日之資遣費年資計算，依勞動基準法第17條規定
    ，為18.083個月；而94年7月1日至98年5月7日之資遣費年資
    計算，依勞工退休金條例第12條第1項之規定計算，為1.191
    5個月，故總計21.2745個月。是原告得請求被告給付資遣費
    為955,863元（44,930×21.2745＝955,863，元以下均四捨
    五入）。
  2.特別休假工資共計194,740元：原告於任職被告期間均未依
    法享有特別休假，而依原告任職之之年資計算，原告終止勞
    動契約前5年之特別休假工資計算如下：原告自94年2月5日
    起年資已滿20年，其特別休假天數即有24天：原告之舊制年
    資自71年7月27日至73年12月3日、76年6月11日至94年6月30
    日為20年4個月又25天，則往前推算4個月又25天，原告94年
    2月5日時於被告公司服務滿20年。依勞動基準法第38條第4
    款規定，特別休假之天數每滿1年加1日，即為24天。嗣後以
    此類推。原告自95年2月5日起年資已滿21年，其特別休假天
    數即有25天；原告自96年2月5日起年資已滿22年，其特別休
    假天數即有26天；原告自97年2月5日起年資已滿23年，其特
    別休假天數即有27天；原告自98年2月5日起年資已滿24年，
    其特別休假天數即有28天，共計130天。原告之日薪以平均
    工資計算，則為1,498元（計算式：44,930元/30天=1,497.6
    6元≒1,498元）。是被告尚應給付原告特別休假之工資194,
    740元（計算式：130天×1,498元=194,740元）。
  3.被告以34,800元之月投保薪資為原告提繳勞工退休金，造成
    原告受有勞退差額之損失，共計33,776元。被告自94年7月
    至98年5月間，應為原告提繳之勞工退休金總額為133,908元
    。然由調閱之原告已繳納勞工個人專戶明細資料可知，被告
    94年7月至98年5月總計為原告提繳累計100,132元，被告以
    低於原告實領之薪資為原告提繳勞工退休金，實已違反勞退
    條例第14條第1項之規定，蓋勞退條例係為保障勞工之退休
    生活而制定，係屬保護他人之法律，被告以低於原告實領之
    薪資提繳原告之勞工退休金，反面言之，即係以原告實領之
    薪資低於6%而為提繳，因此造成原告有33,776元勞退提繳不
    足之損害。被告依民法第184條第2項規定，即負有損害賠償
    之責。
  (四)原告否認曾因抽煙之行為而造成被告公司發生火災，亦無於
    98年5月7日當日有被告所指抽煙之情事。被告主張勞保低報
    及勞退提繳不足係經原告同意，亦因違反勞工退休金條例第
    6條之係為保障勞工退休生活之強制規定而無效。被告公司
    並無工作規則，且從未頒佈公告，並無拘束原告之效力。原
    告於被告公司任職24年餘，被告公司於88年前雖有給予員工
    特別休假工資，惟嗣後10年餘即未再給予特別休假，原告無
    奈立於弱勢之勞工地位，根本無從與資方抗爭，原告與其他
    之被告員工之情形亦有不同，蓋被告公司之產線機械操作為
    原告之專門技術，縱其他員工有無薪假放假而以抵扣特休之
    情形，然原告於其他員工放假日仍需至被告公司上班，故原
    告特別休假未能休畢，此實乃因可歸責於被告之事由所致。
  (五)依原告勞工保險投保資料表，原告自71年7月起即任職於被
    告公司，至98年5月止從未於他公司任職，再參以原告之戶
    籍謄本記事欄中段記載，「原告於73年5月16日職變73年6月
    18日申登。76年5月15日職變。76年5月22日職變78年4月7日
    申登」可知，原告服兵役之期間為73年5月16日至76年5月15
    日，蓋原告從未於他公司任職，則戶籍謄本73年5月16日所
    載之職變，即係因原告服兵役之因而登記，而76年5月15 日
    復記載職變，即表示原告於斯時因退役而登記。投保資料表
    雖顯示原告73年12月3日始退保，而後於76年6月11日再加保
    ，其與原告實際服兵役之時間有落差，惟此為被告公司勞工
    保險退保、加保作業上之問題，並不影響原告服兵役期間前
    後均在被告公司任職之年資計算。
  (六)依證人陳正淯之證述可知，被告公司從未有公開揭示之工作
    規則禁止被告公司員工抽煙，且至多僅有口頭告知不得在工
    作場合抽煙，又依陳正淯當日於鈞院標示之工作區域，根本
    不包含廁所之部分（即被告公司員工抽煙之地點），且原告
    及陳正淯任職於被告期間，未曾見過被告所稱禁止抽煙之公
    告，原告合理懷疑該文書為被告因訴訟之需而臨訟杜撰。又
    姑不論證人潘新珠於鈞院之證述根本未具結，且潘新珠現仍
    為被告之員工，亦參與開除被告之行為，則證人潘新珠之證
    詞憑信性極低，不得據為被告有利之認定。
  (七)縱被告公司有不得於工作場所抽煙之公告存在，惟被告公司
    根本未曾對員工抽煙於廁所抽煙之狀況為規範，已如上述，
    且依證人陳正淯之證述，可知除了原告外，被告公司員工尚
    有多人會於被告公司廁所抽煙，原告雖有抽煙，從未引發如
    被告所稱之火災。原告雖有抽煙，惟考量原告抽煙之狀況，
    被告應可為其他懲戒處分如警告、申誡、記過等即可達到維
    護工作場所之紀律，防止類似事件再度發生，則參照上開判
    決之意旨，即可期待被告僅為其他較輕微之處分，而非逕行
    解僱勞工，被告於98年5月7日以原告抽煙為由解僱原告，不
    符勞基法第12條第1項第4款情節重大及最後手段性原則。原
    告97年1月薪資之調整實乃景氣之影響，而同意被告減少職
    務加給，非被告懲處原告所致。苟如被告所稱確有懲處原告
    （原告否認之），則被告為何無法提出相關懲處之書面說明
    ，僅以證述憑信性極低之證人潘新珠之證述為證？
  (八)被告雖提出原告自94年起之出勤卡資料，惟被告公司員工之
    進出均配有門禁卡，是原告於被告任職時，其出勤之資料係
    以門禁卡之刷卡時間為主，員工非每日均會打卡，該出勤卡
    資料僅為參考之性質。被告公司出勤卡之資料應係被告臨訟
    所需，而杜撰其上之休假紀錄，原告否認其形式之真正，此
    觀96年2月及3月之打卡紀錄，被告於96年3月之出勤卡上註
    記3月10日至13日為「公休、出差」，然原告於96年國外出
    差之時間應為96年2月10日至13日，足證原告94年至98年出
    勤卡確屬不實之文書資料。又原告任職於被告公司時，被告
    有門禁卡控管出勤時間之紀錄，是依民事訴訟法第342條第1
    項規定，請求鈞院命被告應提出原告之門禁刷卡時間，以證
    明原告確未有休假之事實。95年9月3日請假單，其上載明之
    假別為事假，並非特別休假；然因時日久遠，原告記憶中94
    年4月2日請假單被告並未准假，且縱依94年4月2日請假單而
    認原告確有休假，惟被告僅以一張94年4月2日之請假單用以
    主張原告已休畢特別休假，實無足採。
  (九)爰依臺灣省工廠工人退休規則、勞動基準法、勞工退休金條
    例及民法第184條第2項規定提起本訴等語。併為聲明：先位
    聲明：1.被告應給付原告1,928,540元及自起訴狀送達翌日
    起至清償日止，以年息百分之五計算之利息。2.原告願供擔
    保請准予宣告假執行。備位聲明：1.被告應給付原告1,177,
    093元及自起訴狀送達翌日起至清償日止，以年息百分之五
    計算之利息。2.原告願供擔保請准予宣告假執行。
三、被告則以：
  (一)原告自高中畢業後即任職於被告公司擔任機械技術人員，期
    間被告公司為提升產業競爭力，將原先經營之機械公司轉型
    為經營電子零件公司，惟因被告公司並無電子零件方面之專
    門技術人員，遂將原告外派進修予以訓練，成為一專門電子
    技術人員，並繼續任職於被告公司。原告自任職以來，最為
    人詬病之處，即係其煙癮極大，被告公司多次勸阻原告，不
    得於廠房內抽煙，原告仍視若無睹依然故我；惟嗣被告公司
    轉型為電子零件公司後，其零件生產廠房由原先半開放式廠
    房改為密閉式空調廠房，且廠房中多放置有高揮發性化學品
    ，如丙酮、酒精、及有機溶劑等，成為一易燃環境，須更加
    提高警覺以免引起祝融之災，被告公司遂於廠房多處張貼禁
    止煙火警告標語敬告所有員工不得抽煙，然原告多次違犯規
    則，經被告公司勸導、警告後，仍我行我素持續於廠房中抽
    煙，更於95年間造成兩次火災，原告向被告公司請求饒恕，
    被告公司遂於嚴正警告後寬恕原告，惟仍告誡原告不可再次
    違犯禁止抽煙規則。然96年12月6日原告再次於工作場所中
    抽煙，見主管前來制止，遂緊急將煙蒂隨手丟入垃圾袋中，
    導致火苗悶燒，後經被告公司法定代理人責罵，原告再次請
    求原諒，該法定代理人遂調降其原有薪資並刪除其所任課長
    職務之加給，自97年元月起生效。98年5月7日早被告公司員
    工向主管反應，原告又於產品生產工作場所大量抽煙，主管
    因公事繁忙未立刻處理，約至10時30分，該名員工再次向主
    管反應原告又再次於廁所抽煙，主管立即前往處理，原告見
    東窗事發遂當場承認其抽煙行為並請求原諒，然該主管見原
    告一再罔顧其他員工生命安全，多次違犯禁煙之工作規則，
    情節重大，經勸阻後仍舊故我，遂於慎重考量下做出開除處
    分（依勞動基準法第12條第1項第4款規定）。事後被告公司
    又念及情誼，欲重新任用原告，故要求原告出具不再違犯禁
    煙規則切結書，並徹底戒除抽煙惡習，無奈原告不知悔改反
    認被告公司使其受辱，憤而離去，提起是件訴訟。原告多次
    違犯工作規則並曾釀成火災，經勸阻後仍罔顧其他員工生命
    安全，於放有易燃物品之工作場所抽煙，確已符合勞動基準
    法第12條第1項第4款情節，被告公司自得行使法定終止權終
    止勞動契約；又被告公司於原告最後一次抽煙當日，隨即終
    止勞動契約，是兩造間勞動契約既經被告公司合法終止，僱
    傭關係即不復存，原告主張其合法終止已不存在之僱傭契約
    ，顯非適法。
  (二)被告公司每年均以提前放年假或延後上班之方式排完所有員
    工每年應享有之特別休假，員工於平時亦可自行排定特別休
    假日，休完特別休假；而原告依法應享有之特別休假，亦已
    於每年度終結前以上述被告公司許可之方式排休完畢，是原
    告自不得向被告請求未休完特別休假之工資。另投保薪資差
    額部分有關投保級距是原告所同意。
  (三)被告公司於轉型成電子零件公司後，其零件生產廠房由半開
    放式廠房改為密閉式空調廠房，且廠房中多放置有高揮發性
    化學物品，如丙酮、酒精及其他有機溶劑等，為一易燃環境
    ，為維護所有人員安全及身體健康，並配合政府宣導之禁煙
    政策，被告公司遂於廠房多處張貼禁止員工抽煙之工作規則
    ；而該工作規則係被告公司基於維護勞工身體健康及安全，
    就工作場所之應注意事項，訂有共通適用之規範，且該工作
    規則並未違反法律強制規定或團體協商，是依前開判決意旨
    不論勞工是否知悉工作規則之存在及內容，或是否予以同意
    ，當然成為僱傭契約內容之一部，原告與被告公司間之勞動
    條件自應受該工作規則所拘束，即原告應受被告公司頒佈不
    得於工作場所吸煙之工作規則規範。
  (四)原告卻一再違反工作規則，屢屢於廠房中吸煙，並分別於95
    年間造成兩次火災、96年12月6日因其緊急將煙蒂隨手丟入
    垃圾袋中，導致火苗悶燒，所幸經被告公司其他員工緊急滅
    火，未釀成災害，98年5月7日原告再於工作場所中吸煙，並
    遭其餘工作人員舉發，被告公司見原告並無改善行為之意，
    遂於當日終止與原告間之勞雇契約。原告罔顧其他員工生命
    及被告公司財產危險，一再故意於工作場所吸煙，屢勸不聽
    ，不論被告公司採取規勸、刪除加給之方式，原告依然故我
    ，是原告違反工作規則之具體事項，客觀上已難期待雇主採
    用解雇以外之懲處手段而繼續其僱傭關係，又為維護被告公
    司中其於員工生命安全、被告公司財產權及公共安全，被告
    公司所為之解雇與原告之違規行為在程度上已然相當，被告
    公司所為解雇行為實屬合法。
  (五)若認為原告於勞雇契約終止時，仍有未休完之特別休假日數
    ，原告仍先應證明其未休假係出於可歸責被告公司所致始得
    主張。原告雖主張系爭投保薪資所採級距非按其實領薪資應
    採之級距，然該投保薪資實係原告同意之金額，是按上開民
    法之規定，原告自不得以業經其同意之事實，主張被告公司
    有勞工法令之違反。
  (六)被告公司於轉型成電子零件公司後，其零件生產廠房由半開
    放式廠房改為密閉式空調廠房，且廠房中多放置有高揮發性
    化學物品，如丙酮、酒精及其他有機溶劑等，為一易燃環境
    ，為維護所有人員安全及身體健康，並配合政府宣導之禁煙
    政策，被告公司遂於廠房多處（廠房入口處及布告欄處）張
    貼禁止員工抽煙之公告，該公告係被告公司為規範員工於工
    作場所中應遵循之行為準則，而單方發佈之規則，該公告為
    工作規則確無疑義；退萬步言，若認工作規則須經公開揭示
    並令員工知悉始生效力，則被告公司亦已於92年5月15日將
    其制定為規範員工行為之訂有禁止廠房內吸煙之工作規則公
    開揭示於廠房入口處，告知員工不得於廠房內吸煙，而該入
    口處為原告進入廠房工作必經之地，原告每日工作前經過時
    定會看到該工作規則，故該工作規則既經被告公司公開揭示
    於原告每日必經之廠房入口處且原告知悉該規則存在，是該
    工作規則已經生效；另被告公司於張貼前開入廠須知後除一
    再向所有員工（包括原告）宣導禁止於廠房內吸煙之觀念外
    ，又為宣導員工應遵守工作規則中禁止於堆有易燃物之廠房
    吸煙之概念遂分別於97年5月3日、97年11月24日、97年12月
    12日、97年12月17日聘請專人到場教授員工維護工作場所安
    全應注意事項，其中作業現場若堆有易燃物品之工作場所應
    遠離火源亦在授課範圍之列，被告公司於授課期間亦一再加
    強宣導員工應遵守禁止於廠房內吸煙之規則；而原告皆有到
    場上課，此有上課簽到簿可茲證明，益可證明原告必知悉有
    禁止於廠房內吸煙之工作規則存在；又被告公司為宣導禁止
    於廠房內吸煙之工作規則，於原告工作地點正前方之布告欄
    中再次張貼禁止於工作場所（廠房）吸煙之工作規則，參閱
    電子生產廠房2樓配置圖，該圖中標示操作人員處即為原告
    工作地點，該地點之正前方有一佈告欄，被告公司於94年5
    月21日再次宣導禁止於工作場所吸煙而將公告張貼於該處，
    原告日日於該處操作機械，定會知悉該公告存在。
  (七)原告任職於被告公司係擔任產品製造之機台操作人員，而該
    等機台除均設有溫度高達攝氏550度之電熱管外，尚裝設有
    經分裝後易燃之有機溶劑，而原告工作地點之四方皆設有一
    機台，且每部機台距離不遠，再原告工作地點後方又設有一
    烤箱及溫度高達攝氏420度之錫爐其左側置有易燃之廢紙盒
    ，右側則置有尚未經分裝易燃之有機溶劑，是該工作場所確
    為一高溫且易燃之場所，故被告公司基於維護廠內所有工作
    人員之生命安全，遂發佈禁止於工作場所吸煙之工作規則，
    俾使所有員工一體遵循，原告竟罔顧其他工作人員生命安全
    ，一再違反工作場所禁煙之規定，多次於其工作場所中吸煙
    並將煙蒂掉落於前開高溫且易燃之機台上，且隨處亂丟煙蒂
    ，又為躲避被告公司發現而躲入置放有丙酮、酒精及其他有
    機溶劑之工作間抽煙，並將煙蒂隨意置放於置物間之工作台
    上，造成該工作台上多處皆有煙蒂痕跡，原告上揭種種行為
    ，經被告公司多次予以警告、甚至於96年間降薪皆未見其有
    何改善，被告公司無奈之際，於98年5月7日經現場其他工作
    人員告知原告又於工作場所吸煙後，隨即決定終止與原告間
    之僱傭契約。
  (八)原告分別於94年、95年、96年、97年、98年以排休之方式請
    特別休假13天、10天、30天、33天、6天，此有原告94年至
    98年間出勤卡資料得以證明；另其親筆簽名之請假單更可證
    明其確曾於88年後請過特別休假，非如其所主張，其於88年
    後即未有特別休假，是其未休完特別休假確係其個人因素，
    而非可歸責於被告公司，其自不得請求特別休假未休工資。
    被告公司之公告31張，用以證明被告公司確實有給予勞工（
    即原告）特別休假；並無因被告公司生產之需求，致使勞工
    無法休完特別休假，而可歸責於被告之原因。
  (九)原告主張其服兵役期間係以留職停薪之方式保留於被告公司
    之職位，俟其服役完畢後，即會立即復職云云，惟原告此部
    分之主張顯非實情，被告公司予以否認。原告主張應加計其
    服兵役之三年期間，以符退休年資，顯於法不合。原告是做
    到73年4月30日離開，73年5月16日入營，終止日不可能到73
    年12月3日，原告未滿2年，所以2個月的年資不應計入等語
    ，資為抗辯。併為答辯聲明：1.原告之訴駁回。2.如受不利
    判決，請准供擔保宣告免為假執行。
四、兩造均不爭執之事實：
  (一)原告自71年7月27日起受僱於被告公司，於73年5月16日因服
    兵役離職，於76年5月15日退伍之後，復自76年6月11日起受
    僱於被告公司，工作至98年5月7日止。
  (二)98年5月7日前6個月平均薪資為44,930元。
  (三)被告自94年7月至98年5月間，應為原告提繳之勞工退休金總
    額為133,908元。然被告於該期間為原告提繳勞工退休金累
    計僅100,132元，造成原告受有勞退差額之損失33,776元。
  (四)被告於98年5月7日以原告屢屢於廠房中吸煙，並分別於95年
    間造成兩次火災、96年12月6日因其緊急將煙蒂隨手丟入垃
    圾袋中，導致火苗悶燒，所幸經被告公司其他員工緊急滅火
    ，未釀成災害，98年5月7日原告再於工作場所中吸煙，並遭
    其餘工作人員舉發，而依勞動基準法第12條第1項第4款規定
    對於原告終止兩造間之勞動契約。
  (五)原告向臺北縣政府申請勞資爭議協調，於98年5月20日之協
    調會中向被告請求給付資遣費及應休而未休之特別休假工資
    ，而依勞動基準法第14條第1項第6款規定向被告終止兩造間
    之勞動契約。
五、經查：
  (一)上開兩造均不爭執之事實，業據證人潘新珠證述在卷（見本
    院卷第64頁反面），並有原告勞工保險被保險人投保資料表
    、原告之薪資轉帳帳戶、臺北縣勞資協調會處理勞資爭議案
    協調會會議紀錄、被告公司設立、變更事項登記卡及法定代
    理人最新戶籍謄本、原告之戶籍謄本、原告94年至98年繳納
    勞工個人專戶明細資料、原告退伍令附卷可稽（見本院板橋
    簡易庭98年度司板勞調字第43號卷第15至22頁、第27至28頁
    、第38至40頁、本院卷第59頁、第110至111頁、第240至247
    頁、第252至253頁、第275頁正反面），堪信為真。
  (二)按勞工工作二十五年以上者，得自請退休，勞動基準法第五
    十三條定有明文。而勞動基準法所稱勞工工作年資，係指勞
    工於事業單位從事工作之年資。修正前兵役法第四十五條（
    即現行法第四十四條）第一款雖規定：在營服役期間，職工
    保留底缺年資；惟此僅指勞工服役後在同一事業單位從事工
    作之年資應予併計而言。勞工在營服役期間，既未於事業單
    位從事工作，除另有規定或別有約定外，自不能計入其工作
    年資。至內政部七十五年八月八日（七五）臺內勞字第四○
    八二九七號函並行政院勞工委員會八十一年六月十六日臺八
    一勞動一字第一七四三○號、同年七月二十三日臺八一勞動
    一字第二一五八七號之函釋，乃行政機關依其職掌就有關法
    規所為釋示，法院於審判案件時，尚不受其拘束，故原告以
    上開行政機關函釋為據，主張勞工在營服役期間仍視為原機
    構服務年資，併入服務年資計算云云，尚不足採。原告自71
    年7月27日起受僱於被告公司，於73年5月16日因服兵役離職
    ，於76年5月15日退伍之後，復自76年6月11日起受僱於被告
    公司，工作至98年5月7日止等情，已如前述，原告在營服役
    之三年期間，既未在被告公司從事工作，且未與被告另有合
    意，則依前開說明，計算原告於被告公司之工作年資時，該
    三年服役期間不能計入。準此，原告自71年7月27日起受僱
    於被告，扣除上開在營服役期間，迄至98年5月7日或98年5
    月20日原告終止勞動契約（詳如後述）止，尚未滿25年，是
    原告主張：原告兵役期間應計入任職於被告公司之工作年資
    ，共計26年9個月又2日。爰依勞動基準法第53條第2款自請
    退休等語，即屬無據。
  (三)按「勞工有左列情形之一者，雇主得不經預告終止契約：四
    、違反勞動契約或工作規則，情節重大者。」，勞動基準法
    第12條第1項第4款定有明文。依證人潘新珠、陳正淯及徐志
    宏之證詞（見本院卷第62至64頁、第172至175頁）及被告提
    出之被告公司工作廠房照片、公告、92年5月15日公告之工
    作規則、廠房入口處圖片、原告工作地點2樓生產廠房配置
    圖、原告工作地點前方布告欄說明圖片、原告所操作之機台
    說明圖片、原告工作地點機台設置說明圖片、原告工作地點
    後方所放置之烤箱及錫爐圖片、有機鎔劑放置地點說明圖片
    、工作間說明圖片、工作間機台上煙蒂痕跡圖片、公告影本
    31張（見本院卷第17至19頁、第73至74頁、第77至84頁、第
    179至209頁）所示，僅能得知被告公司在工作場所特定位置
    有張貼禁煙之入廠須知及標誌，原告在被告公司上班時曾在
    廁所抽煙等情，但不能證明「原告於98年5月7日以原告屢屢
    於廠房中吸煙，並分別於95年間造成兩次火災、96年12月6
    日因其緊急將煙蒂隨手丟入垃圾袋中，導致火苗悶燒，所幸
    經被告公司其他員工緊急滅火，未釀成災害」之事實。是被
    告辯稱：被告於98年5月7日以原告屢屢於廠房中吸煙，並分
    別於95年間造成兩次火災、96年12月6日因其緊急將煙蒂隨
    手丟入垃圾袋中，導致火苗悶燒，所幸經被告公司其他員工
    緊急滅火，未釀成災害，98年5月7日原告再於工作場所中吸
    煙，並遭其餘工作人員舉發，而由被告依勞動基準法第12條
    第1項第4款規定對於原告終止兩造間之勞動契約等語，即乏
    依據，洵無足採。
  (四)按「有左列情形之一者，勞工得不經預告終止契約：六、雇
    主違反勞動契約或勞工法令，致有損害勞工權益之虞者。第
    17條規定於本條終止契約準用之。」，勞動基準法第14條
    第1項第6款定有明文。查被告於98年5月7日對於原告終止兩
    造間之勞動契約即既乏依據，自不生終止效力。又被告自94
    年7月至98年5月間，應為原告提繳之勞工退休金總額為133,
    908元。然被告於該期間為原告提繳勞工退休金累計僅100,1
    32元，造成原告受有勞退差額之損失33,776元。原告向臺北
    縣政府申請勞資爭議協調，於98年5月20日之協調會中向被
    告請求給付資遣費及應休而未休之特別休假工資，而依勞動
    基準法第14條第1項第6款規定向被告終止兩造間之勞動契約
    等情，已如前述，足見被告確有「違反勞動契約或勞工法令
    ，致有損害勞工權益之虞」，是原告主張：依勞動基準法
    第14條第1項第6款規定向被告終止兩造間之勞動契約，即屬
    有據，應屬可採。
  (五)按「雇主依前條終止勞動契約者，應依左列規定發給勞工資
    遣費：一、在同一雇主之事業單位繼續工作，每滿一年發給
    相當於一個月平均工資之資遣費。二、依前款計算之剩餘月
    數，或工作未滿一年者，以比例計給之。未滿一個月者以一
    個月計。」、「勞工適用本條例之退休金制度者，適用本條
    例後之工作年資，於勞動契約依勞動基準法第十一條、第十
    三條但書、第十四條及第二十條或職業災害勞工保護法第二
    十三條、第二十四條規定終止時，其資遣費由雇主按其工作
    年資，每滿一年發給二分之一個月之平均工資，未滿一年者
    ，以比例計給；最高以發給六個月平均工資為限，不適用勞
    動基準法第十七條之規定。」，勞動基準法第17條、勞工退
    休金條例第12條第1項分別有明文。查兩造間之勞動契約，
    業經原告於98年5月20日對於被告為終止之意思表示並合法
    生效。98年5月7日前6個月平均薪資為44,930元等情，已如
    前述，應認原告於98年5月20日終止勞動契約前6個月平均薪
    資亦為44,930元。又原告受僱於被告公司至服兵役（即71年
    7月27日至73年5月15日）之資遺費年資計算，依廠礦工人受
    雇解雇辦法第4條第1項規定，為1又10/12個月；而76年5月1
    6日至94年6月30日之資遣費年資計算，依勞動基準法第17條
    規定，為18又2/12個月；而94年7月1日至98年5月7日之資遣
    費年資計算，依勞工退休金條例第12條第1項規定計算，為
    1.1915個月，故總計21.1915個月。是原告請求被告給付資
    遣費為952,134元（44,930×21.1915＝952,134），核屬有
    據，應予准許。逾此部分之請求，即屬無據，應予駁回。
  (六)按「勞工在同一雇主或事業單位，繼續工作滿一定期間者，
    每年應依左列規定給予特別休假：一、一年以上三年未滿者
    七日。二、三年以上五年未滿者十日。三、五年以上十年未
    滿者十四日。四、十年以上者，每一年加給一日，加至三十
    日為止。」、「第36條所定之例假、第37條所定之休假及第
    38條所定之特別休假，工資應由雇主照給。雇主經徵得勞工
    同意於休假日工作者，工資應加倍發給。因季節性關係有趕
    工必要，經勞工或工會同意照常工作者，亦同。」、「本法
    第三十八條之特別休假，依左列規定：一、計算特別休假之
    工作年資，應依第五條之規定。二、特別休假日期應由勞雇
    雙方協商排定之。三、特別休假因年度終結或終止契約而未
    休者，其應休未休之日數，雇主應發給工資。」，勞動基準
    法第38條、第39條、勞動基準法施行細則第24條定有明文。
    查原告於98年5月20日對於被告為終止之意思表示並合法生
    效。自98年5月20日至93年5月21日止之特別休假，原告自94
    年2月5日起年資已滿19年6月又9日（兵役期間3年不計入，
    下同），其特別休假天數即有23日；自95年2月5日起年資已
    滿20年6月又9日，其特別休假天數即有24日；原告自96年2
    月5日起年資已滿21年6月又9日，其特別休假天數即有25日
    ；原告自97年2月5日起年資已滿22年6月又9日，其特別休假
    天數即有26日；原告自98年2月5日起年資已滿23年6月又9日
    ，其特別休假天數即有27日，共計125日，惟依被告提出之
    原告94年至98年出勤卡及請假單（見本院卷第125至162頁）
    所示，原告於94至98年間已請特休或排休共計83.5日（9＋
    9.5＋28＋32＋5＝83.5），應予扣除，餘41.5日（125－83.
    5＝41.5），而原告之日薪以平均工資計算，則為1,498元（
    計算式：44,930元/30天＝1,498元）。是被告尚應給付原告
    特別休假之工資62,167元（41.5×1,498＝62,167）。
  (七)按「雇主每月負擔之勞工退休金提繳率，不得低於勞工每月
    工資百分之六。前項規定月提繳工資分級表，由中央主管機
    關擬訂，報請行政院核定之。」、「雇主未依本條例之規定
    按月提繳或足額提繳勞工退休金，致勞工受有損害者，勞工
    得向雇主請求損害賠償。前項請求權，自勞工離職時起，因
    五年間不行使而消滅。」，勞工退休金條例第14條第1項、
    第2項、第31條分別定有明文。查被告自94年7月至98年5月
    間，應為原告提繳之勞工退休金總額為133,908元。然被告
    於該期間為原告提繳勞工退休金累計僅100,132元，造成原
    告受有勞退差額之損失33,776元等情，已如前述，是原告請
    求被告給付勞退差額之損失33,776元，亦屬有據，應予准許
    。
  (八)基上，原告先位依臺灣省工廠工人退休規則、勞動基準法、
    勞工退休金條例規定請求被告給付1,928,540元，核屬無據
    ，不應准許。另原告備位依勞動基準法、勞工退休金條例規
    定請求被告給付資遣費為952,134元、特別休假之工資62,16
    7元、勞退差額之損失33,776元，共計1,048,077元，核屬有
    據，應予准許。逾此部分之請求，即屬無據，應予駁回。
六、按「給付無確定期限者，債務人於債權人得請求給付時，經
    其催告而未為給付，自受催告時起，負遲延責任。其經債權
    人起訴而送達訴狀，或依督促程序送達支付命令，或為其他
    相類之行為者，與催告有同一之效力。」、「遲延之債務，
    以支付金錢為標的者，債權人得請求依法定利率計算之遲延
    利息。」、「應付利息之債務，其利率未經約定，亦無法律
    可據者，週年利率為百分之五。」，民法第229條第2項、第
    233條第1項前段及第203條定有明文。從而，原告備位依勞
    動基準法、勞工退休金條例規定，請求被告給付1,048,077
    元，及自起訴狀繕本送達之翌日即98年11月18日起至清償日
    止，按年息百分之五計算之利息，為有理由，應予准許。逾
    此部分之請求，即屬無據，應予駁回。
七、兩造分別陳明願供擔保請准宣告假執行或免為假執行，就原
    告勝訴部分，經核並無不合，爰各酌定相當之擔保金額，予
    以准許。至原告敗訴部分，其假執行之聲請即失所附麗，應
    予駁回。
八、本件事證已臻明確，兩造其餘攻擊、防禦方法及舉證，經本
    院審酌後，認對於判決結果均無影響，爰不一一論述，併此
    指明。
據上論結，本件原告之訴為一部有理由，一部無理由，依民事訴
訟法第385條第1項前段、第79條、第390條第2項、第392條，判
決如主文。
中    華    民    國   100    年    1     月    28    日
                    勞工法庭    法  官  楊千儀
以上正本係照原本作成。
如對本判決上訴，須於判決送達後20日內向本院提出上訴狀（需
按他造人數附繕本）。如委任律師提起上訴者，應一併繳納上訴
審裁判費。
中    華    民    國   100    年    1     月    28    日
                                書記官  劉鴻傑